【裁判字號】    99,訴,908
【裁判日期】    991105
【裁判案由】    違反台灣地區與大陸地區人民關係條例等
【裁判全文】
臺灣屏東地方法院刑事判決               99年度訴字第908號
公  訴  人  臺灣屏東地方法院檢察署檢察官
被      告  邱淑嬌
上列被告因違反台灣地區與大陸地區人民關係條例等案件，經檢
察官提起公訴（98年度偵字第8543號）本院判決如下：
    主  文
邱淑嬌共同連續犯修正前臺灣地區與大陸地區人民關係條例第七
十九條第一項之使大陸地區人民非法進入臺灣地區罪，處有期徒
刑壹年，減為有期徒刑陸月，如易科罰金，以銀元參佰元即新臺
幣玖佰元折算壹日。
    事  實
一、邱淑嬌明知大陸地區人民未經許可不得入境臺灣地區，竟基
    於行使使公務員登載不實公文書及使大陸地區人民非法進入
    臺灣地區之概括犯意而為下列行為：(一)於民國92年間，以免
    費至大陸旅遊、包機票、食宿及所有相關費用為幌，邀同經
    濟狀況不佳之友人劉茂成（業經本院另案審結）前往大陸地
    區，並由邱淑嬌為劉茂成辦妥相關出國手續後，於92年9 月
    10日帶同劉茂成搭機前往大陸地區福建省福州市，並在大陸
    地區福建省福州市以新臺幣（下同）3 萬元報酬向劉茂成為
    假結婚之提議。嗣邱淑嬌與劉茂成均明知楊美珍（業經臺灣
    板橋地方法院另案審結）係大陸地區人民，未經許可不得入
    境臺灣地區，且邱淑嬌亦知悉劉茂成與楊美珍彼此間並無結
    婚之真意，邱淑嬌與劉茂成、楊美珍仍共同基於行使使公務
    員登載不實公文書之犯意聯絡，另邱淑嬌與劉茂成共同基於
    使大陸地區人民非法進入臺灣地區之犯意聯絡，由劉茂成與
    楊美珍於同年月22日在中華人民共和國福建省福州市公證處
    虛偽辦理結婚登記，並取得上開公證處核發之結婚公證書後
    ，邱淑嬌與劉茂成即於同年月24日返臺，再由劉茂成於同年
    10月15日持上開結婚公證書向財團法人海峽交流基金會（下
    稱海基會）辦理驗證之證明書等資料，再於同年月17日持上
    開結婚公證書及海基會驗證之證明書等資料至屏東縣崁頂鄉
    戶政事務所填寫結婚登記申請書，申請辦理劉茂成與大陸地
    區女子楊美珍之結婚登記，因此使上開戶政事務所僅有形式
    審查權之承辦公務員陷於錯誤，於形式上審核後，將劉茂成
    與楊美珍於92年9 月22日結婚之不實事項，登載於其職務上
    所掌屬公文書之戶籍登記資料內，並據以核發戶籍謄本，而
    足以生損害於戶政機關對於戶政管理及戶籍登記資料維護之
    正確性；復由劉茂成於同年月27日，持上開戶籍謄本前往屏
    東縣政府警察局東港分局東港派出所，自任保證人而填具大
    陸地區人民進入臺灣地區保證書，辦理大陸地區人民進入臺
    灣地區之保證責任，以配偶名義為楊美珍辦理來臺探親申請
    ，使不知情之承辦員警將劉茂成與楊美珍為夫妻關係之不實
    事項，登載於其職務上所掌之前開保證書之「對保或證明機
    關（構）簽註意見欄」上，足以生損害於警察機關核對大陸
    地區人民進入臺灣地區保證責任之正確性。劉茂成並於同年
    月28日，委託邱淑嬌檢附上開登載不實之大陸地區人民進入
    臺灣地區保證書、戶籍謄本、結婚公證書、海基會證明書等
    相關資料，代向內政部警政署入出境管理局（業於96年1 月
    2 日改制為內政部入出國及移民署，以下仍稱入出境管理局
    ）提出大陸地區人民進入臺灣地區旅行證申請書，申請大陸
    地區女子楊美珍來臺，而行使上開登載不實之保證書、戶籍
    謄本等資料，後經入出境管理局人員實質審核結果，未能發
    覺劉茂成與楊美珍為假結婚之實情，而核發楊美珍之中華民
    國臺灣地區旅行證，並由邱淑嬌輾轉交付與楊美珍，使楊美
    珍得於同年12月28日持前開旅行證非法進入臺灣地區得逞；
    (二)於92年間，以免費至大陸旅遊、包機票、食宿及所有相關
    費用為幌，邀同顏鈴木（業經本院另案審結）前往大陸地區
    ，並由邱淑嬌為顏鈴木辦妥相關出國手續後，於92年9 月10
    日帶同顏鈴木搭機前往大陸地區福建省福州市，並在大陸地
    區福建省福州市以3 萬元報酬向顏鈴木為假結婚之提議。嗣
    邱淑嬌與顏鈴木均明知葉玉珠（業經本院另案審結）係大陸
    地區人民，未經許可不得入境臺灣地區，且邱淑嬌亦知悉顏
    鈴木與葉玉珠彼此間並無結婚之真意，邱淑嬌與顏鈴木、葉
    玉珠仍共同基於行使使公務員登載不實公文書之犯意聯絡，
    另邱淑嬌與顏鈴木共同基於使大陸地區人民非法進入臺灣地
    區之犯意聯絡，由顏鈴木與葉玉珠於同年月22日在中華人民
    共和國福建省福州市公證處虛偽辦理結婚登記，並取得上開
    公證處核發之結婚公證書後，邱淑嬌與顏鈴木即於同年月24
    日返臺，再由顏鈴木於同年10月15日持上開結婚公證書向海
    基會辦理驗證之證明書等資料，並於同年月17日持上開結婚
    公證書及海基會驗證之證明書等資料至屏東縣東港鎮戶政事
    務所填寫結婚登記申請書，申請辦理顏鈴木與大陸地區女子
    葉玉珠之結婚登記，因此使上開戶政事務所僅有形式審查權
    之承辦公務員陷於錯誤，於形式上審核後，將顏鈴木與葉玉
    珠於92年9 月22日結婚之不實事項，登載於其職務上所掌屬
    公文書之戶籍登記資料內，並據以核發戶籍謄本，而足以生
    損害於戶政機關對於戶政管理及戶籍登記資料維護之正確性
    ；復由顏鈴木於同年11月13日，持上開戶籍謄本前往屏東縣
    政府警察局東港分局東港派出所，自任保證人而填具大陸地
    區人民進入臺灣地區保證書，辦理大陸地區人民進入臺灣地
    區之保證責任，以配偶名義為葉玉珠辦理來臺探親申請，使
    不知情之承辦員警將顏鈴木與葉玉珠為夫妻關係之不實事項
    ，登載於其職務上所掌之前開保證書之「對保或證明機關（
    構）簽註意見欄」上，足以生損害於警察機關核對大陸地區
    人民進入臺灣地區保證責任之正確性。顏鈴木並於同年月14
    日，委託邱淑嬌檢附上開登載不實之大陸地區人民進入臺灣
    地區保證書、戶籍謄本、結婚公證書、海基會證明書等相關
    資料，代向入出境管理局提出大陸地區人民進入臺灣地區旅
    行證申請書，申請大陸地區女子葉玉珠來臺，而行使上開登
    載不實之保證書、戶籍謄本等資料，後經入出境管理局人員
    實質審核結果，未能發覺顏鈴木與葉玉珠為假結婚之實情，
    而核發葉玉珠之中華民國臺灣地區旅行證，並由邱淑嬌輾轉
    交付與葉玉珠，使葉玉珠得於93年1 月26日持前開旅行證非
    法進入臺灣地區得逞。嗣因入出國及移民署專勤事務第二大
    隊屏東縣專勤隊循線查悉上情。
二、案經入出國及移民署專勤事務第二大隊屏東縣專勤隊報告臺
    灣屏東地方法院檢察署檢察官偵查起訴。
    理  由
壹、證據能力之判斷：
    按被告以外之人於審判外之陳述，經當事人於審判程序同意
    作為證據，法院審酌該言詞陳述或書面陳述作成時之情況，
    認為適當者，亦得為證據，刑事訴訟法第159 條之5 第1 項
    定有明文。查被告邱淑嬌對證人顏鈴木、劉茂成、葉玉珠等
    人於警詢、偵查中及他案審理中所為陳述，暨其他書證、物
    證之證據能力，均迄未於本案言詞辯論終結前聲明異議，則
    依刑事訴訟法第159 條之5 第2 項之規定，視為被告已同意
    援引作為證據，且經本院審酌該等書證、物證及言詞陳述作
    成時之情況及證據取得過程等節，認為以之為證據使用，應
    屬適當，是依刑事訴訴法第159 條之5 之規定，均有證據能
    力，可以作為認定事實之依據。
貳、實體認定：
一、訊據被告固坦承有於92年9 月10日陪同劉茂成與顏鈴木前往
    大陸地區，且劉茂成與楊美珍、顏鈴木與葉玉珠均於當地辦
    理結婚，之後則帶同劉茂成、顏鈴木返回臺灣地區等情，然
    矢口否認有何被訴犯行，先辯稱：是劉茂成先表示要在大陸
    地區認識女孩子，且因劉茂成與顏鈴木不識字，當初伊要前
    往大陸地區福建省福州市推廣農產品，所以伊才幫他們辦理
    各項手續一起前往大陸地區云云；復又改辯稱：到了福州市
    後，因在當地有大陸女子表示欲結婚之意，伊才介紹給劉茂
    成與顏鈴木，就伊個人認知，彼等均有結婚之真意，且伊並
    未收取任何報酬，亦無使大陸地區人民非法進入臺灣地區之
    意云云。經查：
  (一)劉茂成與楊美珍、顏鈴木與葉玉珠間，均無結婚之真意，係
    辦理上開結婚手續佯為夫妻，使承辦之戶政事務所人員據此
    辦理結婚登記，並使大陸地區女子楊美珍及葉玉珠得以配偶
    來臺團聚名義，申請進入臺灣地區等事實，業據證人劉茂成
    、顏鈴木分別於警詢、偵查及本院審理中；證人葉玉珠於本
    院98年度訴字第1526號案件審理中均陳述明確；參以大陸地
    區女子與國人間若係真意結婚者，來臺後均以居住於夫家為
    常態，縱不幸有婚姻不遂之情事，亦多於相處一定時日無可
    忍受後，再以訴請離婚或主動返回大陸地區之方式因應，鮮
    有來臺後旋即失去音訊者，而楊美珍、葉玉珠來臺後既未曾
    與劉茂成、顏鈴木共同居住生活，業經劉茂成、顏鈴木於本
    院審理時證述明確（見本院卷第55頁及第53頁），復分別因
    行使明知無與劉茂成、顏鈴木結婚之真意，而使公務員將彼
    等假結婚之事實登載於戶籍登記簿冊之公文書犯行，經法院
    判決有罪確定，現均已返回大陸地區等節，有臺灣板橋地方
    法院95年度563 號判決及本院99年度簡字第902 號判決各1
    份（見本院卷第44至45頁及第46至47頁），及楊美珍、葉玉
    珠入出境資訊連結作業各1 份（見本院卷第43及第42頁）在
    卷可稽，是楊美珍、葉玉珠來臺後之行跡，確與常見大陸地
    區女子假藉結婚名義來臺之犯罪模式相符，足徵劉茂成、顏
    鈴木及葉玉珠所證述均無訛。此外，並有屏東縣崁頂鄉戶政
    事務所99年9 月30日屏崁互字第0990001120號函暨劉茂成、
    楊美珍之結婚登記申請書、海基會證明書、公證書、結婚證
    明書、屏東縣東港鎮戶政事務所99年9 月30日東鎮戶字第09
    90001779號函暨顏鈴木、葉玉珠之結婚登記申請書、海基會
    證明書、公證書、結婚證明書（見本院卷第29至35頁），與
    楊美珍申請來臺資料，包括大陸地區人民進入臺灣地區旅行
    證申請書（見移民署卷第22頁）、海基會證明書、公證書、
    結婚證明書、戶籍謄本、大陸地區人民進入臺灣地區保證書
    、劉茂成請邱淑嬌代辦楊美珍旅行證之委託書（見移民署卷
    第25至35頁）、楊美珍之旅客入出境紀錄查詢（見移民署卷
    第20頁）、楊美珍之入出境資訊連結作業（見本院卷第43頁
    ），及葉玉珠申請來臺資料，包括大陸地區人民進入臺灣地
    區旅行證申請書、大陸地區人民進入臺灣地區保證書、結婚
    證明書、海基會證明書、顏鈴木請邱淑嬌代辦葉玉珠旅行證
    之委託書、戶籍謄本（見移民署卷第36至43頁）、葉玉珠之
    旅客入出境紀錄查詢（見移民署卷第21頁）、葉玉珠之入出
    境資訊連結作業（見本院卷第42頁）等在卷可稽，堪認劉茂
    成、顏鈴木與葉玉珠上揭為假結婚之證詞，均確與事實相符
    ，上開事實堪以認定。
  (二)劉茂成、顏鈴木係由被告居中安排辦理假結婚事宜，使楊美
    珍、葉玉珠得藉此申請進入臺灣地區等事實，業據證人劉茂
    成於本院審理中結證稱：被告當初跟伊講說包吃住，所以伊
    就跟被告到大陸去玩，所以去大陸所有費用，機票包括吃住
    都是被告出的錢，伊到大陸才知道要假結婚，伊跟楊美珍雖
    沒有結婚真意，但有辦理結婚，被告說總共會給伊3 萬元，
    在大陸有先拿到1 萬5 千元，可是回臺灣後就找不到被告，
    所以沒有拿到剩下的1 萬5 千元，且楊美珍所有來臺手續都
    是被告帶伊去辦的，手續文件都是被告寫的，伊只負責簽名
    ，楊美珍來臺後就被被告帶走了，只有去東港派出所對保的
    那兩天有住在伊這裡而已等語明確（見本院卷第55至56頁）
    ；復有證人顏鈴木於本院審理中結證稱：伊所有出國的手續
    都是被告幫伊辦的，去大陸的吃住、旅行、機票費用也都是
    被告出的，被告有跟伊說要用假結婚方式讓大陸人士來臺，
    也有跟伊說要給伊3 萬元，但是後來卻拿到不足2 萬元，伊
    有和葉玉珠辦理結婚，但因為伊不識字，所以後來葉玉珠所
    有來臺手續都是被告去辦的等語（見本院卷第52至54頁）；
    佐以證人劉茂成、顏鈴木與被告間並無仇怨或嫌隙（此已經
    被告自陳在卷，見本院卷第60頁），殊無蓄意誣指被告之可
    能，且證人劉茂成、顏鈴木上開證述之犯罪事實，除可能使
    被告受有刑事追訴外，彼等本人亦已因此受刑事處罰，分別
    有本院97年度簡字第437 號及98年度訴字第1526號判決（見
    偵卷第9 至13頁及本院卷第48至49頁）在卷可稽，更足認證
    人劉茂成、顏鈴木尚無在與被告間毫無仇隙之情形下，故為
    不實指述而入被告，甚至自身於罪之可能，故其等上開證述
    內容應堪採信。其中劉茂成與顏鈴木赴大陸地區分別與楊美
    珍、葉玉珠辦理結婚手續前，係由被告代為各種出國手續等
    事宜乙節，除經證人顏鈴木清楚證述外（見本院卷第54頁）
    ，並據被告自承在卷（見移民署卷第5 頁及本院卷第11頁）
    ，且楊美珍與葉玉珠來臺旅行證之申請均由被告向入出境管
    理局申辦乙節，亦有前揭楊美珍及葉玉珠之大陸地區人民進
    入臺灣地區旅行證申請書與委託書2 份附卷足憑，亦堪認證
    人劉茂成及顏鈴木上開證述內容確有所憑，被告確有仲介上
    開假結婚犯行之情形無訛；本件復有前引劉茂成與楊美珍、
    顏鈴木與葉玉珠之結婚登記資料，及楊美珍、葉玉珠申請來
    臺之資料可與證人劉茂成、顏鈴木上開證述內容互為參照，
    上開事實亦堪認定。
  (三)被告邱淑嬌雖先辯稱：伊係因劉茂成向伊表示有意至大陸地
    區娶親，伊才幫忙劉茂成與劉茂成之友人顏鈴木前往大陸地
    區，復又於本院審理中改稱係因大陸女子有結婚之意才介紹
    劉茂成、顏鈴木前往結婚，且因劉茂成、顏鈴木不識字才代
    為受託申請使楊美珍、葉玉珠來台事宜，並無參與劉茂成與
    楊美珍、顏鈴木與葉玉珠結婚之事云云；惟衡以90年間起國
    人赴大陸地區迎娶大陸地區女子者，為數雖屬不少，然並非
    在毫無事前聯繫安排之前提下，任憑己意前往大陸地區，即
    均有尋得結婚對象之可能，若非親友居中介紹，即尚須透過
    婚姻媒合業者之安排，始有可能在赴大陸地區之短暫時間內
    ，覓得結婚對象進而互約終身，故當時已有專門之仲介業者
    協助辦理相關手續、聯繫事宜，而被告既自承其亦與大陸地
    區男子結婚（見移民署卷第4 頁），對此等事實當知之甚詳
    ，其本身復非受託辦理旅行證件或婚姻媒介之專門業者，更
    一再陳述其與劉茂成雖為市場之朋友但並不熟識，與顏鈴木
    更是完全不認識（見偵卷第7 頁、本院卷第11頁及第60頁）
    ，是茍劉茂成確如被告所辯曾向被告表明有至大陸地區結婚
    之意，被告聽聞後應係告知劉茂成委託專門業者辦理，而非
    任意受託代辦各項出國手續等事宜，始符常理。況被告對於
    顏鈴木之身家背景完全不了解，亦為被告於本院審理中自承
    （見本院卷第60頁），縱劉茂成有向被告欲迎娶大陸女子或
    有大陸女子向被告表明有意與臺灣男子結婚，然婚姻乃大事
    豈能隨意針對完全不熟識之人加以媒合，且對於不熟識之人
    如此熱心幫忙辦理出國手續，甚至包攬所有費用一同出國更
    顯非常情，由此益徵被告所辯顯不合理，其確如證人劉茂成
    、顏鈴木所述被告曾居中聯繫辦理上開假結婚手續無疑。
  (四)再被告邱淑嬌於警詢中承認有為劉茂成及顏鈴木辦理出國相
    關事宜，但費用是先旅行社讓伊賒欠，再由劉茂成及顏鈴木
    之大陸配偶付錢給伊回臺處理，但否認有拿3 萬元給劉茂成
    或顏鈴木，及得到任何報酬（見移民署卷第5 至6 頁）；於
    偵查中復承認有幫劉茂成及顏鈴木介紹大陸女子，並賺取1
    萬元之媒人費（見偵卷第6 頁）；又於本院審理中否認伊有
    拿錢給劉茂成、顏鈴木，亦否認伊有得到報酬及仲介假結婚
    之意，其前後所辯已屬不一，是否為圖飾卸刑責，而於接受
    警、偵訊及本院審理中反覆其詞，已非無疑。參酌被告邱淑
    嬌自述其於92年間係從事農產品買賣之工作，在市場認識證
    人劉茂成，與證人顏鈴木是劉茂成之友人，並不熟識等語，
    足見被告於本件案發時並非與被告劉茂成比鄰而居，與劉茂
    成間亦無深刻情誼，對顏鈴木更幾乎不認識，被告與劉茂成
    及顏鈴木間之交誼當均屬不深，則被告苟非有以仲介假結婚
    之方式而與劉茂成、顏鈴木就上開犯行有共同違犯之意思，
    是否可能僅因其單純受託，竟熱心為劉茂成及顏鈴木辦理相
    關出國事宜，參與劉茂成與楊美珍、顏鈴木與葉玉珠間假結
    婚來臺之相關程序之進行，並前往入出境管理局以代辦人名
    義申辦旅行證，實更啟人疑竇，反更足徵被告確有以為劉茂
    成與楊美珍、顏鈴木與葉玉珠辦理相關手續之方式，參與本
    件上開犯行之情形，所辯實無足採。
  (五)綜上所述，本件事證已臻明確，被告上開犯行均堪認定，應
    予依法論科。
三、被告邱淑嬌行為後，臺灣地區與大陸地區人民關係條例第79
    條等條文業於92年10月29日修正公布，並於同年12月31日施
    行；又刑法第28條、第33條、第55條、第62條等條文亦於94
    年2 月2 日修正公布，並於95年7 月1 日施行。而按行為後
    法律有變更者，適用行為時之法律，但行為後之法律有利於
    行為人者，適用最有利於行為人之法律，現行刑法第2 條第
    1 項定有明文；此條規定乃規範行為後法律變更所生新舊法
    律比較適用之準據法，本身尚無比較新舊法之問題，應一律
    適用裁判時之現行刑法第2 條規定以決定適用之刑罰法律，
    先予敘明。又刑法修正之比較新舊法，應就罪刑有關之共犯
    、未遂犯、想像競合犯、牽連犯、連續犯、結合犯，以及累
    犯加重、自首減輕暨其他法定加減原因與加減例等一切情形
    ，本於統一性及整體性原則，綜其全部罪刑之結果而為比較
    ；但上開規定所揭示之從舊從輕原則，規範目的在於避免惡
    化行為人法律地位，致其受行為時無法預見之刑罰處罰，是
    此所指之「法律變更」，應係指因法律修正而「刑罰」有實
    質之更異而言（如構成要件或法律效果之變更），如新舊法
    處罰之輕重仍然相同，並無有利或不利之情形，即無適用上
    開規定為比較之餘地，自應依一般法律適用之原則，適用現
    行、有效之裁判時法論處（95年5 月23日最高法院95年度第
    8 次刑事庭會議決議、95年11月7 日最高法院95年度第21次
    刑事庭會議決議意旨參照）。茲就與本件法律適用有關之條
    文，比較說明如下：
  (一)臺灣地區與大陸地區人民關係條例部分：
    92年12月31日修正施行前之臺灣地區與大陸地區人民關係條
    例第79條第1 項係規定：違反第15條第1 款規定者，處5 年
    以下有期徒刑、拘役或科或併科新臺幣50萬元以下罰金；修
    正後同條項則調高刑度上限，規定：違反第15條第1 款規定
    者，處1 年以上7 年以下有期徒刑，得併科新臺幣100 萬元
    以下罰金。比較新舊法之結果，以被告行為時之舊法即92年
    12月31日修正施行前之規定較有利於被告，自應適用92年12
    月31日修正施行前之臺灣地區與大陸地區人民關係條例第79
    條第1 項規定，予以論罪科刑。
  (二)刑法部分：
  1.被告行為後，刑法第28條已有修正，針對共同正犯之定義，
    95年7 月1 日修正施行後規定為共同「實行」犯罪，而修正
    前同條則規定為共同「實施」犯罪。依刑法修正立法理由，
    修正前所指「實施」概念，涵蓋「陰謀、預備、著手、實行
    」；修正後則僅限於「實行」。故以修正後之刑法第28條對
    被告較為有利，應依現行刑法第28條規定，論以共同正犯。
  2.被告行為後，刑法第33條第5 款關於「罰金：1 元以上」之
    規定，修正公布為「罰金：新臺幣1 千元以上，以百元計算
    之」，故法定本刑中列有罰金刑者，其法定最低度罰金刑因
    之提高，涉及科刑規範之變更，自有新舊法比較之必要。比
    較結果，以舊法有利於行為人，應適用95年7 月1日 修正施
    行前規定，定其罰金刑部分之法定刑。
  3.被告行為後，刑法第55條後段之牽連犯規定業經刪除，原屬
    牽連犯之數個犯罪行為，依新法即應數罪併罰，比較95 年7
    月1 日修正施行前刑法第55條後段之規定，可依裁判上一罪
    論處，顯然修正後之規定並未較有利於被告，應適用被告行
    為時即95年7 月1 日修正施行前刑法第55條後段牽連犯之規
    定，從重論以一罪，較為有利於被告。
  4.被告行為後，刑法第56條連續犯之規定業經刪除，此刪除雖
    非犯罪構成要件之變更，但顯已影響行為人刑罰之法律效果
    ，自屬法律有變更，比較新、舊法結果，依修正前刑法第56
    條規定，基於概括犯意所觸犯同一罪名之數行為，在法律上
    評價為一罪，而修正刪除刑法第56條之規定後，該數行為即
    依數罪併罰之規定分論併罰，仍應適用較有利於被告之行為
    時法律即修正前刑法第56條論以連續犯。
  5.綜合比較後，以修正前之刑法對被告較為有利，是應適用95
    年7月1日修正施行前之刑法，依法論科。
  (三)再依被告行為時即95年7 月1 日修正施行前之刑法第41條第
    1 項前段，及廢止前罰金罰鍰提高標準條例第2 條之規定，
    易科罰金之折算標準應以銀元1 百元以上、3 百元以下即新
    臺幣3 百元以上、9 百元以下折算1 日，依現行刑法同條項
    之規定，易科罰金之折算標準則改為以新臺幣1 千元、2 千
    元、3 千元折算1 日；比較修正前後關於易科罰金折算標準
    之刑罰法律，當以95年7 月1 日修正施行前刑法之規定，較
    有利於被告，應依刑法第2 條第1 項前段之規定，適用95年
    7 月1 日修正施行前刑法第41條第1 項前段及廢止前罰金罰
    鍰提高標準條例第2 條規定，諭知易科罰金之折算標準，併
    此敘明。
四、核被告前述由證人劉茂成、顏鈴木提出申請，分別使屏東縣
    崁頂鄉與東港鎮戶政事務所人員為不實之戶籍登記，及使各
    該承辦員警於大陸地區人民進入臺灣地區保證書之「對保或
    證明機關（構）簽註意見欄」為不實記載，並進而持以行使
    之行為，各係犯刑法216 條、第214 條之行使使公務員登載
    不實之公文書罪。又按92年12月31日修正施行前臺灣地區與
    大陸地區人民關係條例第79條第1 項處罰違反同條例第15條
    第1 款所定使大陸地區人民非法進入臺灣地區罪，凡非經合
    法手續進入者皆包含之，行為人使大陸地區人民以假結婚真
    入境之脫法方式，進入臺灣地區，即該當本罪，自不以偷渡
    進入為限；是核被告如事實欄所述提出申請，分別使與劉茂
    成、顏鈴木虛偽結婚之楊美珍、葉玉珠進入臺灣地區之行為
    ，則係違反修正前臺灣地區與大陸地區人民關係條例第15條
    第1 款之規定，而犯92年12月31日修正施行前同條例第79條
    第1 項之使大陸地區人民非法進入臺灣地區罪。被告分別與
    劉茂成、顏鈴木就使大陸地區人民劉美珍、葉玉珠非法進入
    臺灣地區犯行；及被告與劉茂成與楊美珍、顏鈴木與葉玉珠
    分別就行使使公務員登載不實之公文書犯行，均分別有犯意
    之聯絡與行為之分擔，均為共同正犯。被告使公務員為不實
    登載後，復共同將登載不實之公文書持以行使，該使公務員
    登載不實之低度行為均為行使之高度行為所吸收，不另論罪
    。被告先後2 次使大陸地區女子楊美珍、葉玉珠非法進入臺
    灣地區，及先後2 次行使使公務員登載不實文書犯行，各時
    間緊接，方法相同，觸犯構成要件相同之罪名，顯係基於概
    括犯意所為，應均依修正前連續犯之規定論以一罪，並均依
    法加重其刑。又被告所犯使大陸地區人民非法進入臺灣地區
    罪，與行使使公務員登載不實之公文書罪間，有方法、結果
    之牽連關係，應依95年7 月1 日修正施行前刑法第55條後段
    牽連犯之規定，從一重之使大陸地區人民非法進入臺灣地區
    罪論處。爰審酌被告僅為圖私利，竟決意使大陸地區女子楊
    美珍、葉玉珠非法進入臺灣地區，進而為使相關公務員填具
    不實資料於職務上所掌之公文書犯行，藉此使楊美珍、葉玉
    珠得以不循正當管道申請來臺，影響國家對大陸地區人士來
    臺事務管理及公務機關職務上所掌文書登載之正確性，對社
    會秩序及警政機關對治安之管理均非無潛在之危害，所為殊
    屬不該，且被告犯後復矢口否認犯行，難認有悔意，惟念被
    告前無類此之犯罪紀錄，有其臺灣高等法院被告前案紀錄表
    在卷可參，兼衡其犯罪之手段、在本案中所扮演之角色，暨
    其智識程度、家庭經濟狀況等一切情狀，爰量處如主文所示
    之刑。又被告上開犯行之犯罪時間均在96年4 月24日前，所
    犯均符合中華民國九十六年罪犯減刑條例所定之減刑條件，
    應併依該減刑條例第2 條第1 項第3 款之規定，減其刑期2
    分之1 ，並依該條例第9 條、95年7 月1 日修正施行前刑法
    第41條第1 項前段及廢止前罰金罰鍰提高標準條例第2 條規
    定，諭知易科罰金之折算標準。
據上論斷，應依刑事訴訟法第299 條第1 項前段，92年12月31日
修正施行前臺灣地區與大陸地區人民關係條例第79條第1 項，刑
法第11條前段、第2 條第1 項前段、第216 條、第214 條，95年
7 月1 日修正施行前刑法第28條、第56條、第55條後段、第41條
第1 項前段，刑法施行法第1 條之1 ，廢止前罰金罰鍰提高標準
條例第2 條，中華民國九十六年罪犯減刑條例第2 條第1 項第3
款、第7 條、第9 條，判決如主文。
本案經檢察官林圳義到庭執行職務。
中    華    民    國    99    年    11    月    5    日
                  刑事第二庭  審判長  法  官   徐美麗
                                      法  官   許瑜容
                                      法  官   薛侑倫
以上正本證明與原本無異。
如不服本判決應於收受判決後10日內向本院提出上訴書狀，並應
敘述具體理由；其未敘述上訴理由者，應於上訴期間屆滿後20日
內向本院補提理由書（均須按他造當事人之人數附繕本）「切勿
逕送上級法院」。
中    華    民    國    99    年    11    月    5     日
                                      書記官   邱郁芸
附錄本案論罪科刑法條全文：
92年12月31日修正施行前臺灣地區與大陸地區人民關係條例第15
條
左列行為不得為之：
一、使大陸地區人民非法進入臺灣地區。
二、招攬臺灣地區人民未經許可使之進入大陸地區。
三、使大陸地區人民在臺灣地區從事未經許可或與許可目的不符
    之活動。
四、僱用或留用大陸地區人民在臺灣地區從事未經許可或與許可
    範圍不符之工作。
五、居間介紹他人為前款之行為。
92年12月31日修正施行前臺灣地區與大陸地區人民關係條例第79
條：
違反第15條第1 款規定者，處5 年以下有期徒刑、拘役或科或併
科新臺幣50萬元以下罰金。
以犯前項之罪為常業者，處1 年以上7 年以下有期徒刑，得併科
新臺幣100萬元以下罰金。
中華民國刑法第214 條
（使公務員登載不實罪）
明知為不實之事項，而使公務員登載於職務上所掌之公文書，足
以生損害於公眾或他人者，處3 年以下有期徒刑、拘役或5 百元
以下罰金。
中華民國刑法第216條
（行使偽造變造或登載不實之文書罪）
行使第 210 條至第 215 條之文書者，依偽造、變造文書或登載
不實事項或使登載不實事項之規定處斷。

司法院資訊處製作；財團法人民間司法改革基金會備份。
